【裁判字號】    95,台非,113
【裁判日期】    950601
【裁判案由】    違反毒品危害防制條例
【裁判全文】
最高法院刑事判決              九十五年度台非字第一一三號
    上訴人  最高法院檢察署檢察總長
    被  告  甲○○
                    （另案在台灣台北監獄執行中）
上列上訴人因被告違反毒品危害防制條例案件，對於台灣台北地
方法院中華民國九十四年八月三十一日第一審確定裁定（九十四
年度毒聲字第六０二號，聲請案號：台灣台北地方法院檢察署九
十四年度聲觀字第四九四號)，認為違法，提起非常上訴，本院
判決如下：
    主  文
上訴駁回。
    理  由
本件非常上訴理由稱：「一、按確定之裁定，其內容為關於實體
之事項，而以裁定行者，諸如單獨宣告沒收、易科罰金、更定其
刑、定應執行之刑、撤銷緩刑宣告、保安處分及減刑等裁定，因
該等裁定與實體判決同其效力，故得為非常上訴之對象，司（應
為最高之誤寫）法院四十五年七月二日第五次民刑庭總會決議、
九十三年度台非字第七一號判例足資參照。本案對被告施以觀察
、勒戒之裁定係對於宣告保安處分之確定裁定，揆之上開解釋及
判例意旨，自得為非常上訴之對象，合先敘明。二、按案件曾經
判決確定者，應為不起訴之處分；判決不適用法則或適用不當者
，為違背法令，刑事訴訟法第二百五十二條第一款、第三百七十
八條分別定有明文。本案原裁定為被告甲○○應達（應為送之誤
寫）勒戒處所觀察、勒戒之諭知，其理由無非以被告係違反毒品
危害防制條例第十條第二項之施用第二級毒品安非他命，依毒品
危害防制條例第二十一條（第二十條之誤）第一項及觀察勒戒處
分執行條例第三條第一項之規定，應送勒戒處所施以觀察、勒戒
，固非無見。惟查，被告前自民國九十二年初某日起至九十三年
九月十九日止，在台北市○○路七十三巷五號三樓住所等地，以
將安非他命置於吸食器內燃燒後吸食其煙之方式，連續施用第二
級毒品案件，業經台灣板橋地方法院於九十四年六月二十三日以
九十三年度簡字第四三一五號判處有期徒刑四月，並於同年八月
二日確定在案，有全國刑案資料查註表、台灣板橋地方法院九十
三年度簡字第四三一五號判決書在卷足憑。本案被告於九十四年
四月二十三日晚間七時許，在上址住處內，施用第二級毒品妥（
應為安之誤寫）非他命之行為與前次施用毒品之行為有連續犯之
裁判上一罪關係，應為該判決效力之所及；揆諸前揭說明，被告
施用第二級毒品之行為應為前案確定判決效力之所及，自不得再
行對被告追訴處罰，亦不得再次將被告送勒戒處所施行觀察、勒
戒。原審漏未審酌及此，並據以裁定將被告送勒戒處所施以觀察
、勒戒，顯有違誤，自屬違背法令。三、案經確定，爰依刑事訴
訟法第四百四十一條、第四百四十三條提起非常上訴，以資糾正
」等語。
本院按：非常上訴旨在糾正法律上之錯誤，藉以統一法令之適用
，不涉及事實之認定問題；故非常上訴審應以原判決所確認之事
實為基礎，審核原判決（裁定）適用法令有無違誤，如依原判決
（裁定）所確認之事實及卷內證據資料觀察，其適用法律並無違
誤，即難指為違法；至於事實之認定，乃屬事實審法院之職權，
非常上訴審無從過問；非常上訴審既無從調查未經原確定判決認
定之事實，其適用法律有無違誤，即屬無從判斷。又按刑法第五
十六條所謂連續犯之構成要件，係指行為人基於概括之犯意，連
續數行為，觸犯構成要件相同之罪名者而言。本件原裁定以被告
於九十四年四月二十三日晚上七時許，在台北市○○路七十三巷
五號三樓住處內，施用第二級毒品安非他命，嗣於同年月二十五
日晚上八時許，為警查獲，經檢察官聲請裁定，台灣台北地方法
院以九十四年度毒聲字第六０二號裁定令入勒戒處所觀察、勒戒
。又被告前於九十二年初某日起至九十三年九月十九日止，在台
北市○○路七十三巷五號三樓住所等地，連續施用第二級毒品案
件，經台灣板橋地方法院於九十四年六月二十三日以九十三年度
簡字第四三一五號判處有期徒刑四月，並於同年八月二日確定（
下稱前案），此有各該案件卷宗可稽。雖被告本件施用第二級毒
品安非他命之時間，係在該前案判決確定之前，但被告依本件原
裁定及前案簡易判決處刑所確認之事實，本件之行為與前案之行
為時間已相距逾半年以上，且原裁定亦未認定被告本件犯行係基
於概括之犯意而為，即無從以原法院為本件裁定時，係認與前案
間具連續犯之裁判上一罪關係；是以依本件原裁定認定之事實，
而諭知被告令入勒戒處所觀察、勒戒，自難認有適用法則不當之
違背法令。非常上訴意旨，執本件應為前案確定判決效力所及為
由，指摘原裁定違背法令，難認有理由，應予駁回。又最高法院
之調查，以非常上訴理由所指摘之事項為限，為刑事訴訟法第四
百四十五條第一項所明定。毒品危害防制條例已於九十二年七月
九日修正公布施行，依該條例第二十條第三項規定，依同條第二
項規定觀察、勒戒或強制治療執行完畢釋放後，五年後再犯同條
例第十條之罪者，始適用該條有關觀察、勒戒及強制治療之規定
。本件依卷附台灣板橋地方法院刑事九十三年度簡字第四三一五
號簡易判決認定之事實，被告於八十八年十月十六日，因施用毒
品案件，經裁定並執行觀察、勒戒執行完畢釋放，嗣因於五年內
之九十二年初至九十三年六月二十九日再犯，而經檢察官起訴，
復經前案簡易判決判處罪刑。則被告本件原裁定認定其於九十四
年四月二十三日施用毒品之犯行，雖已逾五年，然與上開五年後
「再犯」適用觀察、勒戒之規定不合。惟非常上訴意旨就此未為
指摘，該部分復非關於訴訟程序及本院得依職權調查之事項，均
無從審酌，附為指明。
據上論結，應依刑事訴訟法第四百四十六條，判決如主文。
中    華    民    國  九十五  年    六    月    一    日
                      最高法院刑事第十二庭
                          審判長法官  林  永  茂
                                法官  洪  文  章
                                法官  蘇  振  堂
                                法官  蕭  仰  歸
                                法官  何  菁  莪
      本件正本證明與原本無異
                                      書  記  官
中    華    民    國  九十五  年    六    月    五    日
                                                  Ａ


司法院資訊處製作；財團法人民間司法改革基金會備份。
